臺灣臺北地方法院民事判決　　　　　　 95年度簡上字第447號
上　訴　人　丙○○
訴訟代理人　乙○○
　　　　　　劉師婷律師
上　一人之
複　代理人　蔡雅瀅律師
上　訴　人　甲○○
訴訟代理人　金學坪律師
　　　　　　王令冠律師
上列當事人間請求修復漏水等事件，上訴人對於民國95年6月6日
本院新店簡易庭95年度店簡字第198號第一審判決提起上訴，並
為訴之追加，本院於96年5月22日言詞辯論終結，判決如下：
    主  文
原判決關於命甲○○應容忍丙○○僱工進入其所有坐落台北縣新
店市○○路426號4樓房屋就樓地板、管線漏水部分修復至無漏水
狀態，並負擔修繕費用1/2之部分，及該部分假執行之宣告，暨
命甲○○負擔訴訟費用之裁判均廢棄。
前開廢棄部分，丙○○在第一審簡易之訴駁回。
丙○○其餘上訴及追加之訴均駁回。
第1審關於命甲○○負擔訴訟費用部分，及第2審訴訟費用，暨追
加之訴之訴訟費用均由丙○○負擔。
    事實及理由
一、上訴人丙○○（下稱丙○○) 起訴主張：伊所有門牌號碼台
    北縣新店市○○路424號3樓房屋（下稱系爭3樓房屋），於
    民國92年8月間，因上訴人甲○○（下稱甲○○）所有同上
    號4樓房屋（下稱4樓房屋）漏水致該屋發生天花板滲水、油
    漆剝落等情形，經兩造於本院93年12月15日成立調解（即本
    院93年度店小調字第367號，下稱前調解事件），甲○○同
    意由伊僱工進入4樓房屋進行修理漏水工程，修理費用則由
    甲○○負擔。嗣於94年2月25日，經伊僱工修復後，並由甲
    ○○給付工程費用新台幣  (下同) 15,000 元完畢。惟於94
    年4月底，因甲○○擅自更動該4樓房屋之廚房格局，致伊3
    樓房屋再度出現主臥室、廚房及陽台天花板等處有漏水情形
    （下稱系爭漏水情形），自應由甲○○負責修復；又伊3樓
    房屋原以每月11,  000元出租他人，因該新漏水原因致承租
    人請求自94年6月起減少租金為每月8,000元，致伊自94年6
    月至11月止，計受有減少租金收入18,000元之損害。爰依侵
    權行為法則、民法第767條、公寓大廈管理條例第6條第1項
    第2款、第12條規定，求為命(一)甲○○應將坐落4樓房屋地板
    、管線漏水部分修復至無漏水狀態。如甲○○不願履行修繕
    時，應容忍伊僱工進入該屋修繕，並負擔修繕費用；(二)甲○
    ○應給付伊18,000元，及加計自起訴狀繕本送達翌日起算之
    法定遲延利息之判決。原審法院除判決命甲○○應容忍丙○
    ○僱工進入系爭4樓房屋內，就樓地板、管線漏水部分修復
    至無漏水狀態，並負擔修繕費用1/2外，並駁回丙○○其餘
    之訴。丙○○對於其亦應負擔修繕費用1/2及駁回其請求
    18,000元之本息部分不服提起上訴（另關於其訴請甲○○應
    將4樓房屋地板、管線漏水部分修復至無漏水狀態部分，並
    未聲明不服，即告確定），且追加94年12月至96年2月減少
    租金收入計45,000元，另承租人因系爭3樓房屋持續漏水，
    並於96年3月終止租約，致其受有96年3至4月之無法收取租
    金損害計22,000元（丙○○上訴追加計67,000元部分，核與
    民事訴訟法第436條之1第3項準用第446條第1項但書規定相
    符，應予准許) 。並於本院聲明：(一)原判決不利於丙○○部
    分廢棄。(二)甲○○應再負擔修繕費用1/2，及應給付丙○○
    85,000元，暨自上訴理由狀繕本送達翌日至清償日止，按年
    息5％計算之利息。(三)駁回甲○○之上訴。
二、甲○○則以：系爭3樓房屋於兩造成立調解後，經丙○○僱
    工於94年2月25日修復至無漏水情狀後，伊並依其通知給付
    修繕費用15,000元完畢。嗣該3樓房屋於94年4月底再出現系
    爭漏水情形，丙○○持前調解事件筆錄為執行名義，向本院
    聲請強制執行，經伊以已履行調解內容，且該漏水原因係屬
    新發生為由，提起債務人異議之訴，並經本院判決伊勝訴確
    定在案（即本院北簡字第23779號債務人異議之訴），足見
    系爭漏水原因顯非可歸責於伊所致等語，資為抗辯。甲○○
    對其原審敗訴部分，亦聲明不服提起上訴，並於本院聲明：
    (一)原判決不利於甲○○部分廢棄。(二)前開廢棄部分，丙○○
    於原審簡易之訴駁回。(二)丙○○之上訴及追加之訴均駁回。
三、查，丙○○主張：伊所有系爭3樓房屋於92年8月間，因甲○
    ○所有之4樓房屋漏水致該屋發生天花板滲水、油漆剝落等
    情形，經兩造於本院93年12月15日成立調解，甲○○同意由
    伊僱工進入4樓房屋進行修理漏水工程，修理費用則由甲○
    ○負擔。嗣於94年2月25日經伊僱工修復完成後，並由甲○
    ○給付工程費用15,000元完畢等情，有卷附建物登記謄本、
    本院93年度店小調字第367號調解筆錄、收據可憑（見本院
    卷第63至64頁、原審卷第51至54頁），並為甲○○所不爭執
    （見本院卷第129頁正、反面），堪信為真。
四、本件應審究者為(一)系爭3樓房屋於94年4月間再發生漏水情形
    ，是否係可歸責於4樓房屋變更格局所致？(二)系爭3樓房屋漏
    水之修復費用應由何人負擔？(三)丙○○可否向甲○○請求系
    爭3樓房屋漏水致受有減少租金收入及損害？茲分別論述如
    下：
(一)、系爭3樓房屋於94年4月間再發生漏水情形，是否係可歸責於
    4樓房屋變更格局所致？
  1.按當事人主張有利於己之事實者，就其事實有舉證之責任，
    民事訴訟法第277條前段定有明文。又，關於請求履行債務
    之訴，除被告自認原告所主張債權發生原因之事實外，應先
    由原告就其主張此項事實，負舉證之責任，必須證明其為真
    實後，被告於其抗辯事實，始應負證明之責任，此為舉證責
    任分擔之原則（最高法院43年台上字第377號判例意旨參照)
    。
  2.查，系爭3樓房屋於94年4月間再度發生漏水情形時，經丙○
    ○持前調解事件筆錄為執行名義聲請強制執行，經甲○○以
    以已履行調解內容，且該漏水原因係屬新發生為由，提起債
    務人異議之訴，並經本院判決伊勝訴確定在案等情，此有本
    院94年度北簡字第23779號民事簡易判決及確定證明書可參
    （見原審卷第55至59頁），並經本院依職權調閱該卷宗查核
    屬實，並為兩造所不爭執（見本院卷第154頁反面），足見
    系爭漏水情形顯係肇因於新發生原因所致。準此，丙○○既
    主張系爭3樓房屋新發生漏水原因，係可歸責於甲○○擅自
    變更4樓房屋格局所致，則丙○○就此部分之事實，自應負
    舉證責任。
  3.惟查，系爭3樓房屋固於94年2月25日修復至無漏水情形後，
    嗣於同年4月底再度發生系爭漏水情形，但該新漏水情形之
    發生原因、位置為何，並無法自外觀由目視所得加以判斷乙
    情，有台灣省土木技師公會96年2月2日（96）省土技字第
    0777號函在卷可稽（見本院卷第113頁），且丙○○至今亦
    無法舉證4樓房屋有變更格局之情形，則本院自難因僅系爭3
    樓房屋發生系爭漏水情形，即可驟認係可歸責於4樓房屋所
    致。是丙○○主張；系爭3樓房屋漏水係可歸責於4樓房屋擅
    自變更格局所致云云，要無可取。
  4.丙○○再主張：依據公寓大廈管理條例第6條第1項第2款規
    定，甲○○必須容忍伊進入4樓房屋修繕至無漏水狀態云云
    。然查，公寓大廈管理條例第6條第1項第2款固規定：「他
    住戶因維護、修繕專有部分、約定專用部分或設置管線，必
    須進入或使用其專有部分或約定專用部分時，不得拒絕。」
    ，但觀諸該條文意旨，應係指公寓大廈內之住戶應證明其因
    維護、修繕其專有部分，必須進入或使用他住戶之專有部分
    始能達其維護或修繕目的時，他住戶始有容忍該住戶進入其
    專有部分之義務，否則住戶空言有修繕之必要，任意進入他
    住戶內，顯與上開條文規定意旨有悖。承前所述，系爭3樓
    房屋漏水原因及位置為何，既無法由外觀目視判斷，則丙○
    ○是否有進入4樓房屋修繕之必要，及該漏水原因是否係肇
    因於共同壁及樓地板或其內管線所致，均非無疑。況丙○○
    既未舉證其有進入4樓房屋修繕其3樓房屋漏水之必要，則其
    僅因該3樓房屋有系爭漏水情形，即主張依公寓大廈管理條
    例第6條第1項第2款規定，甲○○必須容忍其進入4樓房屋修
    繕之必要云云，自無可取。
(二)、系爭3樓房屋漏水之修復費用應由何人負擔？
    按，專有部分之共同壁及樓地板或其內之管線，其維修費用
    由該共同壁雙方或樓地板上下方之區分所有權人共同負擔，
    公寓大廈管理條例第12條前段固定有明文，但此係限於專有
    部分之共同壁及樓地板或其內之共同管線有修繕必要時，該
    共同壁雙方或樓地板上下方之區分所有權人始有共同負擔修
    繕費用之義務。但依前所述，丙○○既無法舉證證明系爭3
    樓房屋發生系爭漏水情形之原因及位置，則甲○○要無依公
    寓大廈管理條例第12條負擔修繕費用之義務甚明。是丙○○
    主張：系爭3樓房屋漏水之修繕費用應由甲○○負擔云云，
    亦無足取。
(三)、丙○○可否向甲○○請求系爭3樓房屋漏水致受有減少租金
    收入及損害？
    查，系爭3樓房屋漏水原因既無法證明係可歸責於甲○○所
    致，則丙○○主張其因此而受有減少租金收入及損害云云，
    自無可採。
五、從而，丙○○依侵權行為法則、公寓大廈管理條例第6條、
    第12條規定，訴請甲○○應容忍其進入4樓房屋就樓地板、
    管線漏水部分修復至無漏水狀態，並負擔修繕費用；暨應賠
    償其租金損害計85,000元及法定遲延利息；均為無理由，不
    應准許。原審就上開應駁回甲○○應容忍丙○○進入4樓房
    屋就樓地板、管線漏水部分修復至無漏水狀態，並負擔修繕
    費用1/2之部分，為甲○○敗訴之判決，並依職權宣告假執
    行，於法尚有未洽，甲○○上訴意旨求予廢棄改判，為有理
    由，爰由本院予以廢棄改判如主文第2項所示。至於丙○○
    訴請甲○○應再負擔修繕費用1/2，及租金損害18,000元部
    分，原審駁回其此部分之請求，於法並無違誤，丙○○上訴
    意旨求予將該部分廢棄改判，均為無理由；另丙○○於本院
    再追加租金損害67,000元部分，亦屬無理由，應併予駁回。
六、本件事證已臻明確，兩造其餘攻擊或防禦方法，經本院審酌
    後，認均與本件之結論無涉，茲不再一一論述，併予敘明。
七、據上論結，本件甲○○之上訴為有理由，丙○○上訴及追加
    之訴均無理由，依民事訴訟法第436條之1第3項、第450條、
    第449條第1項、第78條，判決如主文。
中　　華　　民　　國　　96　　年　　6 　　月　　5　　日
                 民事第四庭    審判長法　官　林麗玲
                  　　　　　　　　　 法　官　劉坤典
                                     法  官  楊絮雲
以上正本係照原本作成
本判決不得上訴。
中　　華　　民　　國　　96　　年　　6 　　月　　5　　日
                                     書記官  高秋芬
